【裁判字號】    95,訴,575
【裁判日期】    951130
【裁判案由】    分割共有物
【裁判全文】
臺灣彰化地方法院民事判決  95年度訴字第575號
原      告  乙○○
被      告  甲○○
訴訟代理人  黃茂松律師
上列當事人間請求分割共有物事件，本院於民國95年11月22日言
詞辯論終結，判決如下：
    主  文
兩造共有坐落彰化縣二林鎮○○段三○九、三一○地號、地目皆
為建、面積分別為二○四點三五及五八點○六平方公尺之土地，
准予合併分割為如附圖即彰化縣二林地政事務所民國九十五年十
月十七日土地複丈成果圖所示，編號(1)、(3)部分、面積分別為二
一點四七及四二點二四平方公尺，分歸原告取得，編號(2)、(4)部
分、面積分別為一八二點八八及一五點八二平方公尺，分歸被告
取得。
訴訟費用由被告負擔二千分之一五一五，餘由原告負擔。
    事實及理由
一、原告主張：坐落彰化縣二林鎮○○段309 、310 地號、地目
    皆為建、面積分別為204.35及58.06 平方公尺之土地（下稱
    系爭二筆土地）為兩造所共有，應有部分比例各為原告2000
    分之485 、被告2000分之1515，兩造就系爭二筆土地並無因
    物之使用目的不能分割之情事，亦未有不分割之協議，屢經
    協調分割，均無法解決，且系爭二筆土地相毗鄰、共有人及
    應有部分均相同、且皆為建地，爰依民法第823 條第1 項、
    第824 條第2 項規定，請求准予合併分割，分割方法如附圖
    即彰化縣二林地政事務所民國95年10月17日土地複丈成果圖
    所示等語。並聲明：如主文所示。
二、被告則陳稱：同意合併分割，並同意原告所提分割方案等語
    。惟未為任何聲明。
三、得心證之理由：
（一）按各共有人，得隨時請求分割共有物。共有物之分割方法
      ，不能協議決定者，法院得因任何共有人之聲請，命以原
      物分配於各共有人，民法第823 條第1 項及第824 條第2
      項分別定有明文。本件原告主張系爭二筆土地為兩造所共
      有，應有部分比例各為原告2000分之485 、被告2000分之
      1515，兩造間就系爭二筆土地並未訂有不分割之特約，亦
      未因物之使用目的而有不能分割之情形，屢經協調分割，
      均無法解決之事實，已據其提出土地所有權狀及土地登記
      謄本各乙件為憑，核屬相符，亦為被告所不爭執，原告此
      部分之主張自堪信為真實。
（二）次按我國民法關於分割共有物之效力，係採移轉主義，即
      各共有人因分割而成為單獨所有人，係由於彼此相互移轉
      ，讓與部分權利所致。此觀民法第825 條之規定旨趣自明
      。因此數筆共有之土地，得予合併分割者，必以該數筆共
      有土地之共有人及其應有部分均相同，且得全體共有人之
      同意為必要（最高法院77年度台上字第2061號判決意旨參
      照）。系爭二筆土地之共有人即兩造及渠等之應有部分均
      相同，且兩造皆同意合併分割，地目皆屬相同，復又相毗
      鄰，是原告基於系爭二筆土地共有人之共有物分割請求權
      ，請求本院判決准予合併分割系爭二筆土地，於法有據，
      應予准許。
（三）查，系爭二筆土地皆為建地，合併後呈五邊形，西側臨彰
      化縣二林鎮○○街對外聯絡，北側為原告所有門牌號碼同
      路132 號、面積62.83 平方公尺之一層磚造、二層鐵皮造
      建物，南側為舖設柏油之道路，餘皆為空地等情，為兩造
      所不爭執，並經本院承辦94年度訴字第519 號被告以原告
      及訴外人興野耕雲為被告請求分割共有物訴訟（嗣於言詞
      辯論終結前撤回起訴）之法官會同彰化縣二林地政事務所
      測量人員履勘現場屬實，有勘驗筆錄、現場略圖及彰化縣
      二林地政事務所95年2 月27日土地複丈成果圖附於上開民
      事卷宗可稽，應認為真實。
（四）再按共有人因共有物分割之方法不能協議決定，而提起分
      割共有物之訴，應由法院斟酌共有物之性質、共有人之意
      願、全體共有人之利益、經濟效用等因素，秉持公平原則
      ，而為適當之分配。查關於系爭二筆土地之分割方案，有
      原告提出如附圖所示方案，該方案為被告所同意，又原告
      分配取得土地與其原所有建物坐落之基地位置大致相符，
      使該建物無庸拆除，不致受有損失，此外，客觀上對各共
      有人復無不利之處，是本院審酌系爭二筆土地使用現狀、
      共有人之意願、全體共有人之利益等一切情狀，認為系爭
      二筆土地以附圖所示方案分割，應屬適當。爰諭知系爭二
      筆土地之分割方法如主文第1 項所示。
結論：本件原告之訴為有理由，依民事訴訟法第78條、第80條之
1 ，判決如主文。
中    華    民    國    95    年    11    月    30    日
                  民事第一庭    法  官  游秀雯
以上正本係照原本作成。
如對判決上訴，應於判決送達後20日內向本院提出上訴狀。
中    華    民    國    95    年    11    月    30    日
                                書記官  張西武


司法院資訊處製作；財團法人民間司法改革基金會備份。
